臺灣臺中地方法院刑事判決
                                     110年度原訴字第16號
公  訴  人  臺灣臺中地方檢察署檢察官
被      告  高愷宸


指定辯護人  本院公設辯護人蔡育萍
上列被告因詐欺等案件，經檢察官提起公訴（110年度偵字第104
6號），茲被告於準備程序中就被訴事實為有罪之陳述，受命法
官於聽取當事人之意見後，由本院合議庭裁定由受命法官獨任進
行簡式審判程序，判決如下：
    主    文
高愷宸犯三人以上共同冒用公務員名義詐欺取財罪，處有期徒刑
陸月。
扣案如附表所示偽造公文書上偽造之公印文沒收。 
　　犯罪事實
一、高愷宸與真實姓名年籍不詳綽號「小宇」及其餘真實姓名年
    籍不詳之詐欺集團成員，意圖為自己不法之所有，共同基於
    冒用公務員名義三人以上詐欺取財、行使偽造公文書之犯意
    聯絡，先由該詐欺集團之話務機房成員，於民國103年9月初
    某日，假冒為檢察官，撥打電話向江守錦佯稱其因健保卡遭
    人盜用，涉嫌犯罪案件，須自其帳戶提領款項以供監管調查
    云云，致江守錦誤信為真，而向地下錢莊借款新臺幣(下同)
     175萬元準備交予該集團成員。而集團不詳成員並偽造附表
    所示公文書1紙後交予高愷宸，高愷宸並依集團指示於103年
    9月底某日中午，前往臺中市烏日區九德國小對面與江守錦
    會面，江守錦當場交付175萬元予高愷宸，高愷宸並交付附
    表所示偽造公文書1紙予江守錦而行使之，事後並將款項交
    給自稱「小宇」之人，足以生損害於江守錦及臺灣臺北地方
    檢察署對外行使公文書之正確性。嗣因江守錦發覺遭騙，報
    警處理，經員警採集附表所示偽造公文書上之指紋送鑑後，
    鑑定結果與高愷宸之指紋相符，始查悉上情。
二、案經臺中市政府警察局烏日分局移送臺灣臺中地方檢察署檢
    察官偵查起訴。
    理    由
壹、認定犯罪事實之證據及理由：
    前揭犯罪事實，業據被告高愷宸於警詢、本院準備程序及審
    理時（見偵卷第15頁至第19頁、本院卷第53頁、第101頁、
    第173頁、第182頁）均坦承不諱，核與證人即被害人江守錦
    於警詢（見偵卷第21頁至第23頁）證述情節相符，復有員警
    職務報告、內政部警政署刑事警察局107年7月24日刑紋字第
    1070072272號鑑定書、臺中市政府警察局烏日分局採驗報告
    書、證物採驗照片及勘察採證同意書附卷可稽（見偵卷第11
    頁至第13頁、第35頁至第39頁、第46頁至第54頁），足徵被
    告自白與事實相符，應堪採信。本案事證已臻明確，被告犯
    行堪以認定。
貳、論罪科刑：　
一、核被告所為，係犯刑法第339條之4第1項第1、2款之三人以
    上共同冒用公務員名義犯詐欺取財罪、刑法第216條、第211
    條之行使偽造公文書罪。被告與其所屬詐欺集團成員偽造公
    印文之行為，為偽造公文書之階段行為；偽造上開公文書之
    低度行為，為行使偽造公文書之高度行為所吸收，均不另論
    罪。
二、按共同實行犯罪行為之人，在合同意思範圍以內，各自分擔
    犯罪行為之一部，相互利用他人之行為，以達其犯罪之目的
    者，即應對於全部所發生之結果，共同負責，不問犯罪動機
    起於何人，亦不必每一階段犯行，均經參與。又關於犯意聯
    絡，不限於事前有所協議，其於行為當時，基於相互之認識
    ，以共同犯罪之意思參與者，亦無礙於共同正犯之成立。且
    數共同正犯之間，原不以直接發生犯意聯絡者為限，即有間
    接之聯絡者，亦包括在內（最高法院98年度台上字第4384號
    、98年度台上字第713號判決意旨參照）。被告雖未親自參
    與被害人江守錦之行為，惟被告持偽造之公文書向被害人收
    取款項之行為，係屬詐欺集團成員基於共同犯意聯絡所為之
    行為分擔。被告前揭參與部分既為該詐欺集團犯罪歷程不可
    或缺之重要環節，足徵被告係以自己犯罪之意思而參與本案
    ，即令被告並未與其他負責被害人之成員謀面或直接聯繫，
    亦無礙於其共同參與犯罪之認定。是以被告與「小宇」及其
    他詐欺集團成員間，就本案均有犯意聯絡及行為分擔，為共
    同正犯。
三、被告所為，係以一行為同時觸犯刑法第339條之4第1項第1、
    2款之三人以上共同冒用公務員名義犯詐欺取財罪、刑法第2
    16條、第211條之行使偽造公文書罪，為想像競合犯，應從
    一重以三人以上共同冒用公務員名義犯詐欺取財罪處斷。
四、按犯罪之情狀顯可憫恕，認科以最低刑度仍嫌過重者，得酌
    量減輕其刑，刑法第59條定有明文。其所謂「犯罪之情狀」
    ，應就犯罪一切情狀（包括第57條所列舉之10款事項），予
    以全盤考量，審酌其犯罪有無可憫恕之事由，有無特殊之原
    因與環境，在客觀上足以引起一般同情，以及宣告法定最低
    度刑，是否猶嫌過重等資為判斷。刑法第339條之4第1項第1
    、2款之三人以上共同冒用公務員名義詐欺取財罪，法定刑
    為「1年以上7年以下有期徒刑，得併科100萬元以下罰金」
    ，刑度非輕，而犯三人以上共同冒用公務員名義詐欺取財罪
    者，原因動機不一，犯罪情節未必相同，法律科處此類犯罪
    ，所設法定最低本刑卻同為無法易科罰金、易服社會勞動之
    有期徒刑1年，不可謂不重。於此情形，倘依其情狀處以1年
    以下有期徒刑，即足以懲儆，並可達防衛社會目的者，自非
    不可依客觀犯行與主觀惡性二者加以考量其情狀，是否有可
    憫恕之處，適用刑法第59條規定酌量減輕其刑，期使個案裁
    判量刑，符合比例原則。查被告於本案行為時年僅18歲，思
    慮不周，所實施行為並非詐欺取財過程核心事項，犯罪情節
    較輕，犯後業已坦承犯行，且據被告供稱其加入詐欺集團共
    面交2次，另案業經判決確定，被告並依該案和解筆錄內容
    分期賠償另案被害人，顯有悔意；再者，被告業與被害人江
    守錦調解成立，約定賠償新臺幣（下同）80萬元，其中10萬
    元於111年3月22日當場給付，餘款70萬元約定自112年1月起
    按月分期給付1萬元，有本院調解程序筆錄附卷可參，是其
    犯後態度尚屬良好，此與詐取鉅額財物卻未彌補被害人任何
    損失而嚴重危害社會秩序及他人財產權益之情形尚屬有別，
    如科以刑法第339條之4第1項第2款之法定最輕本刑有期徒刑
    1年，仍嫌過重，客觀上足以引起一般同情，實有情輕法重
    之失衡而顯可憫恕之處，爰就被告所犯三人以上共同詐欺取
    財犯行均依刑法第59條規定酌減其刑。
五、爰審酌被告案發時年僅18歲，不思循正當途徑獲取財物，竟
    於詐欺集團擔任車手，持偽造之公文書向被害人江守錦收取
    款項，影響社會治安，破壞政府威信，造成被害人江守錦財
    物損害，行為實值非難，並斟酌被告業與被害人江守錦調解
    成立，約定賠償80萬元，其中10萬元於111年3月22日當場給
    付，餘款70萬元約定自112年1月起按月分期給付1萬元，有
    本院調解程序筆錄附卷可參，及被告非居於詐欺犯罪組織之
    主導地位，犯後坦承犯行，國中肄業，現從事物流，家庭經
    濟狀況普通（見本院卷第184頁），及被害人江守錦表示願
    意原諒被告，給被告自新機會，請法院考量被告仍要遵守對
    被害人之和解條件，從輕量刑，處以讓被告得在外正常工作
    之刑度，以代監服刑之矯正目的，有本院公務電話紀錄表及
    刑事告訴意見狀附卷可佐，暨被告犯罪之動機、手段、金額
    等一切情狀，量處如主文所示之刑。又本案宣告之有期徒刑
    雖不得易科罰金，惟仍符合刑法第41條第3項規定，得以提
    供社會勞動6小時折算有期徒刑1日而易服社會勞動，然被告
    得否易服社會勞動，屬執行事項，應於判決確定後，由被告
    向執行檢察官提出聲請，併予敘明。
參、沒收部分：
一、按刑法關於沒收之規定，已於104年12月30日修正公布，並
    於105年7月1日施行，而依修正後刑法第2條第2項規定：「
    沒收、非拘束人身自由之保安處分適用裁判時之法律。」是
    本案被告行為時雖係於前揭刑法沒收規定修正施行前，惟關
    於沒收應一律適用修正後之規定，不生新舊法比較之問題，
    合先敘明。
二、被告及所屬詐欺集團成員於附表所示偽造公文書上偽造之「
    臺灣臺北地方法院檢察署印」公印文1枚，依刑法第219條規
    定，不問屬於犯人與否，沒收之。至附表所示偽造之公文書
    ，因已交付被害人江守錦，非屬被告所有，不予宣告沒收。
三、被告於本院審理時供稱：本件報酬為15,000元至20,000元等
    語（見本院卷第183頁），上開金額固為其犯罪所得，本應
    依法宣告沒收，但本案被告既已與被害人江守錦調解成立，
    並已賠償其10萬元，餘款70萬元約定分期給付，上開被告所
    賠償之金錢，雖非刑法第38條之1第5項規定文義所指犯罪所
    得已實際合法發還被害人者，然參酌該規定旨在保障被害人
    因犯罪所生之求償權，被告既已賠付上開被害人，且金額高
    於其犯罪所得，應可認定已達犯罪利得沒收所追求之回復合
    法財產秩序功能，實現利得沒收之目的，若再予宣告沒收，
    將使被告承受過度之不利益，顯屬過苛，是依刑法第38條之
    2第2項規定，認無宣告沒收或追徵被告本案犯罪所得之必要
    。
據上論斷，應依刑事訴訟法第273條之1第1項、第299條第1項前
段，刑法第28條、第339條之4第1項第1款、第2款、第216條、第
211條、第55條前段、第59條、第219條，刑法施行法第1條之1第
1項，判決如主文。
本案經檢察官廖志國提起公訴，檢察官宋恭良到庭執行職務。
中    華    民    國   111    年     4    月    20    日
                  刑事第十一庭  法  官  許曉怡
以上正本證明與原本無異。
如不服本判決應於收受判決後20日內向本院提出上訴書狀，並應
敘述具體理由；其未敘述上訴理由者，應於上訴期間屆滿後20日
內向本院補提理由書（均須按他造當事人之人數附繕本）「切勿
逕送上級法院」。
告訴人或被害人如不服判決，應備理由具狀向檢察官請求上訴，
上訴期間之計算，以檢察官收受判決正本之日起算。
                                書記官  郭淑琪
中    華    民    國   111    年     4    月    20    日
附表：
編號 偽造公文書 其上偽造之公印文 1 其上申請日期、申請人、受監管科清查金額欄位分別記載為「民國一百零三年十月三日」、「江守錦」、「壹佰柒拾玖萬伍仟元整」，並蓋有「臺灣臺北地方法院檢察署印」之「臺北地檢署監管科收據」乙紙 「臺灣臺北地方法院檢察署印」公印文1枚 
附錄本案論罪科刑法條：
中華民國刑法第216條：
行使第210條至第215條之文書者，依偽造、變造文書或登載不實
事項或使登載不實事項之規定處斷。
中華民國刑法第211條：
偽造、變造公文書，足以生損害於公眾或他人者，處1年以上7年
以下有期徒刑。 
中華民國刑法第339條之4第1項第1、2款：
第339條詐欺罪而有下列情形之一者，處1年以上7年以下有期徒
刑，得併科1百萬元以下罰金：
一、冒用政府機關或公務員名義犯之。
二、三人以上共同犯之。